最高法院刑事判決　　　　　　　　　　　　　　　九十三年度台上字第六三三０號
　　上　訴　人　乙○○
　　　　　　　　甲○○
　　　　　　　　　　　　Ｚ00.
　　　　　　　　　　　　三號
右上訴人等因偽造文書案件，不服台灣高等法院中華民國九十一年一月二日第二審判
決︵九十年度上訴字第三三九五號，起訴案號：台灣台北地方法院檢察署八十七年度
偵字第二四七三六號、第二四九一八號︶，提起上訴，本院判決如左：
    主  文
原判決關於甲○○部分撤銷，發回台灣高等法院。
其他上訴駁回。
    理  由
壹、發回︵甲○○︶部分：
本件原判決認定上訴人甲○○、乙○○二人係同事，乙○○於民國八十六年九月十五
日退休將其於通用器材股份有限公司內所招集之互助會委由甲○○處理，甲○○依乙
○○之指示在公司內冒用會員名義詐得款項交予乙○○︵詳細冒標時間、被冒用人等
如原判決附表一至六所示，其中附表一、二內之編號一、二，係乙○○退休前自行冒
標︶，因而撤銷第一審關於甲○○部分之科刑判決，改判仍論處甲○○共同連續行使
偽造私文書，足以生損害於他人罪刑。固非無見。
惟查：︵一︶、原判決事實欄二認定甲○○與乙○○有如其附表一至六所示︵附表一
、二內之編號一、二除外︶之冒標詐取會款犯行。於理由欄一以如其附表二所示之互
助會被冒標情形，除有告訴人張碧玉、張燕玉、張月華等人提出之互助會單可憑外，
其餘五組互助會據告訴人等人、到庭之證人及上訴人二人均稱不記得，自無從確認，
應以乙○○於第一審提出之各組互助會被冒標名單為基礎，來推算最為有利於上訴人
二人之事實︵原判決第五頁倒數第七行至第六頁第二行︶。但如何推算而認係有利於
甲○○，原判決未加說明。又據甲○○辯稱伊僅於乙○○退休後受託幫忙而已，原判
決亦認其收取之款項均交予乙○○，則依乙○○提出之名單其共冒標三十四次，卻僅
四次係其退休前所為，如何能認係有利於甲○○，原判決亦未為必要之說明，遽依乙
○○提出之名單為不利於甲○○之認定，自有判決理由不備之違法。︵二︶、原判決
於理由欄二(一)以其事實欄二之犯罪事實，迭經告訴人張燕玉、張碧玉、張月華於偵審
中指訴不移，復據證人簡秋枝、黃百合、陳白麟、張邱秀、倪明麗、杜金蝶、范千枝
、沈秋敏、郝許圓分別於偵審時結證屬實，並有各該筆錄及互助會單影本六紙在卷足
憑︵原判決第七頁第十三行至第二十行︶，而為不利甲○○之認定。然簡秋枝於偵查
中係供證於乙○○退休後，將會款交予甲○○轉交乙○○，而黃百合、杜金蝶於偵查
中均稱不認識甲○○，未交款予甲○○，另陳白麟於第一審係供述甲○○不知伊要繳
納多少會款，均伊自行核算交甲○○轉交乙○○，范千枝亦稱乙○○退休後，由乙○
○電話告知應繳納會款總數，伊自己核算後交甲○○轉給，郝許圓則稱不認識甲○○
等語︵第二四九一八號偵查卷第四十五頁反面、第四十六頁，第二四七三六號偵查卷
第七十四頁，第一審卷第八十九頁反面、第九十頁正、反面︶，上開證言似不足為不
利於甲○○之認定，原判決此部分理由之論述，核與卷內資料不符，有證據上理由矛
盾之違誤。︵三︶、原判決附表六記載第六組互助會係於八十五年十一月一日至八十
八年十二月一日止，共計四十七人，係新台幣︵下同︶五千元之外標互助會，但對於
六次冒標所得之金額，於該附表之詐得金額欄內卻均以一萬元計算詐得金額，同有判
決理由矛盾之違法。以上，或係甲○○上訴意旨所指摘，或為本院得依職權調查之事
項，應認原判決關於甲○○部分有撤銷發回更審之原因。
貳、駁回︵乙○○︶部分：
按刑事訴訟法第三百七十七條規定，上訴於第三審法院，非以判決違背法令為理由，
不得為之。是提起第三審上訴，應以原判決違背法令為理由，係屬法定要件。如果上
訴理由狀並未依據卷內訴訟資料，具體指摘原判決不適用何種法則或如何適用不當，
或所指摘原判決違法情事，顯與法律規定得為第三審上訴理由之違法情形，不相適合
時，均應認其上訴為違背法律上之程式，予以駁回。原判決經審理結果，認乙○○有
其事實欄所載之犯行，因而撤銷第一審關於乙○○部分之科刑判決，改判仍論處乙○
○共同連續行使偽造私文書，足以生損害於他人罪刑。乙○○不服提起上訴，其上訴
意旨略謂：告訴人張燕玉、張碧玉、張月華等三人提出告訴，並未具體列出被冒標會
員之名單，伊自首後於偵查中列出冒標會款名單，表示願意接受裁判，原審未依自首
規定減刑，自屬違背法令云云。惟查：告訴人張燕玉等三人提出告訴，已指乙○○招
攬互助會而有冒用會員名義詐取會款，涉犯詐欺、偽造文書等罪嫌，有告訴狀在卷可
稽，則乙○○於偵查中自行列出被冒標會員名單，顯非自首，原判決未依自首規定減
輕其刑，自無違法可言。是乙○○上訴意旨上開所指，核與法律規定得為第三審上訴
理由之違法情形，不相適合。依前揭說明，其上訴違背法律上之程式，應予駁回。
據上論結，應依刑事訴訟法第三百九十七條、第四百零一條、第三百九十五條前段，
，判決如主文。
中　　　華　　　民　　　國　　九十三　　年　　 十一 　　月　　二十九　　日
                              最高法院刑事第十一庭
                                  審判長法官  張　淳　淙
                                        法官  謝　俊　雄
                                        法官  蘇　振　堂
                                        法官  張　春　福
                                        法官  呂　丹　玉
      右正本證明與原本無異
                                              書  記  官
中　　　華　　　民　　　國　　九十三　　年　　 十二 　　月　　　二　　　日
                                                                        ｖ
